【裁判字號】    88,易,1137
【裁判日期】    890929
【裁判案由】    違反區域計劃法
【裁判全文】
臺灣新竹地方法院刑事判決                        八十八年度易字第一一三七號
    公  訴  人  臺灣新竹地方法院檢察署檢察官
    被      告  戊○○
右列被告因違反區域計劃法案件，經檢察官聲請簡易判決處刑（八十八年度偵字第二
四二二號），本院改依通常程序審理、判決如左：
    主  文
戊○○無罪。
    理  由
一、公訴意旨略謂：被告戊○○於民國八十六年十一段五日起，受新竹市○○○段第
    九五四號、第九五六號、第九五七號、第九五八號等四筆一般農業區養殖用地之
    地主女婿甲○○所委託，欲將該地作為海釣場之停車場用地，雇用丁○○ (已經
    本院八十七年度易字第九三三號判處拘役五十日確定) ，利用夜間以怪手將該地
    挖深，並以每台車新台幣 (下同) 三百元至二千元不等之代價讓自楊梅載運廢棄
    物之卡車將廢棄物傾倒在上開四筆土地上，再以怪手將之推平，於八十六年十一
    月十日二十二時許，為警在新竹市○○○○道路南下車道與南港街口查獲，經新
    竹市政府於八十六年十一月十八日對丁○○以函限令七日內恢復原狀，惟新竹市
    政府於八十六年十二月九日到現場察看，仍未依限恢復原狀，因認為被告戊○○
    涉有區域計劃法第二十二條之罪嫌等語。
二、按犯罪事實應依証據認定之，無証據不得推定其犯罪事實，刑事訴訟法第一百五
    十四條定有明文；又認定不利於被告之事實，須依積極証據，苟積極不足為不利
    於被告事實之認定時，即應為有利於被告之認定，更不必有何有利之証據，最高
    法院三十年度上字第八一六號判例闡釋甚明。
三、訊據被告戊○○對於受甲○○委託及雇用丁○○使卡車於上開土地上填倒垃圾等
    情，均坦白承認，惟始終堅詞否認有何違反區域計劃法之犯行，並辯稱丁○○或
    其他地主亦未告知回復原狀事項，伊並未與丁○○基於犯意聯絡而共同違反新竹
    市政府限期回復原狀之命令等語。經查公訴人認為被告戊○○涉有區域計劃法第
    二十二條罪嫌，無非以：(1)被告戊○○坦承雇用丁○○以怪手挖路填垃圾做停車
    場之事實，(2)証人丁○○、甲○○之証詞，(3)履勘筆錄、現場照片、帳冊表影本
    一紙在卷可資佐証等為其論據，惟查：
  (一)按刑法第一條規定，行為之處罰以行為時之法律有明文規定者為限，是何種行
  為為犯罪，科何種之刑罰，皆由法律明文規定，法律所未規定者，即不得遽以
      刑罰相繩。復按區域計劃法公告實施後，不屬第十一條之非都市土地，經主管
      機關按照非都市土地分區使用計劃，製定非都市土地使用分區圖，並編定各種
      使用地，報經上級主管機關核備後，實施管制；其有違反該管制使用土地者，
      主管機關得限期令其變更使用或拆除其建築物恢復原狀；違反前條規定不依限
      變更土地使用或拆除建築物恢復土地原狀者，除依行政執行法辦理外，並得處
      六個月以下有期徒刑、拘役或科三千元以下罰金，區域計劃法第十五條第一項
      、第二十一條、第二十二條亦分別著有明文。由此可見，區域計劃法第二十二
      條處罰之對象，係以違反同法第十五條第一項之管制使用土地、並經主管機關
      限期令其恢復原狀而仍未遵期恢復之土地所有權人或實際使用者為限；倘土地
      所有權人或使用者未經主管機關令限期恢復原狀，則縱有違反該法第十五條第
      一項之管制使用土地，仍與該法第二十二條規定之構成要件不符，自不成立該
      條之犯罪。蓋非都市土地分區計劃之擬定，無非參酌當地之地理環境、人口、
      資源、經濟活動等相互依賴及共同利益關係所為製定之發展計劃，用以增進區
      域經濟發展並改善生活環境，倘土地所有權人或使用者不依管制使用土地，並
      非立即危及該區域之經濟發展及資源利用，此或可由行政機關以行政處分令其
      限期改善、或予行政執行即為已足，初無逕科以刑罰之必要，必行為人受行政
      處分限期改善後仍不遵期恢復原狀，始將行為內函提升為刑事不法階段而科以
      刑罰之制裁。是被告戊○○固自白雇用丁○○挖路填倒垃圾做停車場等情，然
      此與上開區域計劃法第二十二條關於「經主管機關命限期回復原狀而逾期未為
      回復」之構成要件，仍屬有間。
  (二)公訴人於聲請簡易判決處刑書記載有証人丁○○、甲○○之証詞及履勘筆錄、
      現場照片可為被告戊○○犯本案之証據，惟遍閱本案整個偵查卷內，除對被告
      戊○○之偵查筆錄及被告戊○○於偵查中提出之結帳表影本一紙外，查無其他
      任何証人之証詞、筆錄、照片，公訴人於本件刑事案件中並未蒐集上開証據，
      所稱有証人丁○○、甲○○之証詞及履勘筆錄、現場照片等在卷可資佐証，容
      有誤會。又本院依職權調閱本院八十七年度易字第九三三號被告丁○○違反區
      域計劃法刑事卷宗，該案卷內之履勘現場筆錄、現場照片、該案被告丁○○之
      供述、証人甲○○之証詞 (該案偵查卷第五七至五八頁、第七○至七五頁、第
      十至十一頁、第二一至二三頁、第三八至三九頁、本院卷第二三至二四頁、第
      二八至三十頁參照)，以及本案偵查卷第二二頁被告戊○○所提出之結帳表影
      本等等，僅在說明被告戊○○曾受甲○○委託並雇用丁○○將上開土地供人填
      倒垃圾而已，其均不足以証明被告戊○○有何「曾受主管機關命令限期回復原
      狀而逾期未為回復原狀」犯行甚明。
  (三)被告戊○○受甲○○委託並雇用丁○○將上開土地提供填倒垃圾而違反非都市
      土地管制計劃後，新竹市政府固曾於八十六年十一月十八日以八六府地用字第
      八五二三二號函令於七日內恢復原狀，有該新竹市政府函文影本附於本院八十
      七年度易字第九三三號刑事案件偵查卷第八頁可稽，惟觀該函文意旨則係以案
      外人丁○○、郭漢業、丙○○等三人為行文對象，令其於文到七日內將上開土
      地回復原狀，是該回復原狀行政處分之相對人僅丁○○、郭漢業及丙○○三人
      、並使該三人負有限期回復原狀之公法上義務甚明，殊無任意擴張解釋使該行
      政處分之效力亦及於被告戊○○、遽認為被告戊○○亦因此負有限期回復原狀
      之義務，如此解釋始符合行政行為「明確原則」 (行政程序法第五條參照)。
  (四)又被告戊○○始終否認知悉新竹市政府曾函令案外人丁○○、郭漢業及丙○○
      三人限期回復原狀乙節，並辯稱伊於八十六年十月、十一月間因財務困難，無
      法繼續支付開發上開土地供作停車場使人之工人薪資，而於同年十一月十日為
      警查獲上開土地違反管制使用時，即前往桃園縣中壢市與女友乙○○從事販賣
      衣服工作，丁○○及地主並未告知有關回復原狀事項等語。經本院多次傳、拘
      証人丁○○與被告對質無著，有証人丁○○戶籍謄本、傳喚通知單送達回証及
      囑託臺灣苗栗地方法院檢察署拘提函暨拘提無著復函等件在卷可稽；另本院調
      閱本院八十七年度易字第九三三號被告丁○○違反區域計劃法刑事卷宗，詳閱
      該刑事案卷內被告丁○○供述、証人林煥恩、丙○○、郭漢業、甲○○、陳建
      文、陳宣渝証詞及相關筆錄、書証，均不足以証明受新竹市政府令限期回復原
      狀之丁○○、郭漢業、丙○○三人或其他人，曾告知被告戊○○有關新竹市政
      府命令限期回復原狀事項；再參以証人即上開土地地主丙○○於本院八十九年
      七月六日審理時証稱：伊係透過女婿甲○○找人舖路，詳細施工情形並不清楚
      等語；証人即地主丙○○之女婿甲○○於本院八十九年八月十日審理時証稱：
      原先靠行動電話與被告戊○○聯絡，後來接到新竹市政府命令限期回復原狀之
      函文後，就一直聯絡不到被告戊○○，即自行雇用怪手將土地回復原狀等語；
      証人即被告戊○○之女友乙○○於本院八十九年九月十四日証稱：被告戊○○
      於八十六年十一月間到桃園縣中壢市與其同住，迄八十八年七月間為止，伊並
      不認識丁○○，與被告同住期間並未受告知或聽聞有關被告與丁○○違反土地
      管制使用等語。堪信被告戊○○辯稱自八十六年十一月十日為警查獲違反土地
      管制使用後，即前往桃園縣中壢市與女友同住，並不知新竹市政府命令限期回
      復原狀等情屬實。
  (五)承上所述，新竹市政府從未命令被告戊○○限期將上開土地回復原狀，新竹市
      政府於八十六年十一月十八日以八六府地用字第八五二三二號函文命限期回復
      原狀之對象為案外人丁○○、郭漢業及丙○○，戊○○自身並不因此負有回復
      原狀之公法上義務，即無單獨觸犯區域計劃法第二十二條之罪責可言；且丁○○、郭漢業及丙○○等人並未將新竹市政府命令回復原狀之情事告知被告戊○○，被告戊○○既不知悉主管機關命令限期回復原狀乙節，其縱曾違反非都市
      土地管制計劃而使用上開土地，亦無遽認為被告戊○○就「受主管機關命令限
      期回復原狀而逾期不為回復」乙節，與案外人丁○○等人有何犯意聯絡、行為
      分擔可言，公訴人所援引論斷被告犯罪之依據，或未蒐集所述証據、或不足以
      証明被告戊○○有何「受主管機關命令限期回復原狀而逾期未為回復」之犯行
      ，此外，復查無其他積極証據足資証明被告戊○○犯有區域計劃法第二十二條
      之罪責，應認為被告被訴之犯罪不能証明，爰依為無罪之諭知，以免冤抑。
據上論斷，應依刑事訴訟法第三百零一條第一項，判決如主文。
本案經檢察官羅雪梅到庭執行職務。
中      華      民      國    八十九    年      九      月    二十九    日
                              臺灣新竹地方法院刑事第二庭
                                  法  官  王  永  春
右正本證明與原本無異。
如不服本判決，應於判決送達後十日內向本院提出上訴狀( 應附繕本 )，上訴於
臺灣高等法院。
                                  書記官  馮  玉  玲
中      華      民      國    八十九    年      九      月    二十九    日


司法院資訊處製作；財團法人民間司法改革基金會備份。
